臺灣雲林地方法院民事判決　　　　　　　 94年度訴字第220號
原　　　告　乙○○○
訴訟代理人　侯清治律師
被　　　告　甲○○
上列當事人間請求損害賠償事件，本院於民國94年10月19日言詞
辯論終結，判決如下：
    主  文
被告應給付原告新臺幣玖拾萬柒仟佰捌拾壹元，及自民國九十
四年一月二十八日起至清償日止，按週年利率百分之五計算之利
息。
原告其餘之訴駁回。
訴訟費用由被告負擔十分之六，餘由原告負擔。
本判決第一項於原告以新臺幣拾萬貳仟肆佰陸拾元為被告預供
擔保後，得為假執行。
原告其餘假執行之聲請駁回。
    事實及理由
一、原告主張：
  (一)、其於民國（下同）93年4 月5 日上午8 時20分許，騎乘車
      號MMN-657 號機車，沿雲林縣斗六市○○路西往東方向行
      駛，通過明德北路南北向車道後，即將機車駛於中央分隔
      島處靠右停止，等待左右無來車時欲直行通過明德北路，
      此時適有被告駕駛車號SO-9060 號自用小客車，由明德北
      路停車場疾駛而出，未打方向燈即由外側車道切入內側車
      道，車速極快，由內側車道欲迴轉至對向車道時，亦未打
      方向燈，以致原告誤判被告車輛係直行車輛，準備讓其通
      過，詎被告於距離原告機車約4 、5 公尺處時，竟毫無預
      警急速左轉，高速撞擊原告機車，原告因而受有兩膝內外
      側半月軟骨破損、右膝外側圓盤型半月軟骨破裂、前十字
      韌帶部分斷裂、左膝內側副韌帶斷裂、第四、五節腰椎骨
      折併狹窄症、第六、七節頸椎椎間盤突出症等傷害，原告
      因受傷支出醫療費新臺幣（下同）59,381元、後續半年復
      建所需費用33,600元、購買復健器材4,100 元、住院就醫
      期間之看護費66 ,000 元、機車修復費2,855 元及就診往
      返交通費107,700 元。此外，原告原從事攤販業，因受傷
      無法工作，攤位租金損失216,000 元，及自93年4 月5 日
      受傷迄今，減少工作收入損失710,364 元。另原告因被告
      之嚴重過失，不僅於撞擊時受到極大之驚嚇，事發以來多
      次進出醫院接受治療，至今已逾一年仍未痊癒，身心所受
      痛苦，非外人所能體會。倘若原告癒後無法久站，不能從
      事攤販業貼補家用，將使原告原本拮据之經濟更雪上加霜
      。而被告於事發後，不僅不聞不問，且於檢察官偵訊時毫
      無悔過之意，亦不願負擔任何賠償責任，使原告委屈之情
      無以抒發，身心俱疲而遲遲無法獲得補償，為此請求被告
      給付精神慰撫金400,000 元。綜上，原告得向被告請求損
      害賠償金額總計為1,600,000 元，為此，依據民法第184
      條第1 項、第191 條之2 、第193 條第1 項、第195 條第
      1 項規定，請求判決被告應給付原告上開金額，及自起訴
      狀繕本送達被告之翌日起至清償日止，按週年利率百分之
      五計算之利息，並陳明願供擔保請准宣告假執行。
  (二)、原告從事魚乾類等南北貨之食品攤販零售業有6 、7 年之
      久，因攤販業為現金交易，無需開立發票或收據，要原告
      提出收入證明，實有困難。原告過去每日平均有2,500 元
      收入，因無法提出收入證明，故願以行政院主計處之統計
      數據，即雲林縣食品類攤販業每日盈餘1,552 元為計算工
      作損失之依據，從93年4 月5 日事故發生之日起至本件辯
      論終結之日止，原告所受工作收入損失總計為710,364 元
      。又依民事訴訟法第222 條第2 項規定，當事人已證明受
      有損害而不能證明其數額或證明顯有重大困難者，法院應
      審酌一切情況，依所得心證定其數額，請鈞院詳鑒。
  (三)、原告於32年11月20日出生，國小畢業，受傷前每月約有6
      、7 萬元之收入，育有一男一女，目前與先生、兒子、媳
      婦及兩個孫子同住。
  (四)、國立成功大學醫學院附設醫院斗六分院（即國軍斗六醫院
      ）函文中雖記載原告目前可自行行走，惟事實上原告須持
      拐杖才能走動。
二、被告之答辯：
  (一)、被告對其與原告於上述時、地發生車禍，致原告受有兩膝
      內外側半月軟骨破損、右膝外側圓盤型半月軟骨破裂、前
      十字韌帶部分斷裂、左膝內側副韌帶斷裂、第四、五節腰
      椎骨折併狹窄症、第六、七節頸椎椎間盤突出症等傷害，
      被告對車禍之發生應負全部過失責任，原告因而支出醫療
      費59,381元、後續復健費33,600元、購買復健器材費4,10
      0 元、看護費66,000元、機車修復費2, 855元、攤位租金
      損失216,000 元、交通費107,700 元，及原告已領取強制
      汽車責任保險金653,233 元、原告受傷前從事魚乾類等食
      品南北貨之攤販業等情均不爭執，惟辯以：本件應以原告
      申報所得稅之金額，作為計算其工作收入損失之依據，但
      如原告能提出其他收入之證明，被告即不爭執；國軍斗六
      醫院函文中記載原告可自行走動，並未說明原告須拿拐杖
      才能行走；另原告請求精神慰撫金400,000元過高，應以
      300,000 元為適當等語，並聲明原告之訴及假執行之聲請
      均駁回。
  (二)、被告係專科畢業，在新光人壽保險股份有限公司（下稱新
      光人壽保險公司）擔任主任，每月薪資約3 、4 萬元，加
      上年終獎金一年約有600,000 元收入，父母健在，現與太
      太、兒子同住。
三、兩造不爭執之事實：
  (一)、被告於93年4 月5 日上午8 時20分許，駕駛車號SO-9060
      號自用小客車沿雲林縣斗六市○○○路南往北方向行駛，
      行經明德北路與建興路交岔路口欲迴轉進入對向車道時，
      不慎撞擊停靠在中央分隔島處之原告機車，造成原告受有
      兩膝內外側半月軟骨破損、右膝外側圓盤型半月軟骨破裂
      、前十字韌帶部分斷裂、左膝內側副韌帶斷裂、第四、五
      節腰椎骨折併狹窄症、第六、七節頸椎椎間盤突出症等傷
      害，被告對於車禍之發生，應負全部過失責任。
  (二)、原告於32年11月20日出生，國小畢業，受傷前從事販賣魚
      乾類等南北貨攤販業，育有一男一女，目前與先生、兒子
      、媳婦及兩個孫子同住。被告係專科畢業，在新光人壽保
      險公司擔任主任，每月薪資約3 、4 萬元，加上年終獎金
      一年約有600,000 元收入，父母健在，現與太太、兒子同
      住。
  (三)、被告不爭執原告主張支出醫療費59,381元、後續復健費33
      ,600 元 、購買復健器材4,100 元、住院就醫期間之看護
      費66,000元、機車修復費2,855 元、攤位租金損失216,00
      0 元及交通費107,700 元。
  (四)、原告已領取強制汽車責任保險金653,233元。
四、得心證之理由：
  (一)、原告主張被告於前述時地迴轉時，不慎撞及原告，致其受
      有兩膝內外側半月軟骨破損、右膝外側圓盤型半月軟骨破
      裂、前十字韌帶部分斷裂、左膝內側副韌帶斷裂、第四、
      五節腰椎骨折併狹窄症、第六、七節頸椎椎間盤突出症等
      傷害，被告對車禍之發生應負全部過失責任，業據原告提
      出診斷證明書為證（見附民卷及本院卷第156 頁），且為
      被告所不爭執，復有道路交通事故現場圖、調查報告表、
      談話紀錄表及現場照片附於警卷可稽。被告因本件過失傷
      害事件，被判處有期徒刑四月，有本院93年度交易字第14
      3 號刑事判決附卷足憑（見本院卷第6 、7 頁）。此外，
      原告騎車沿建興路西往東方向行駛，於中央分隔島處遭被
      告撞擊；事故發生時，肇事之交岔路口無號誌燈，原告將
      機車暫停於中央分隔島處，等待左右無來車後欲繼續直行
      ，並無違規等情，亦經證人張尊輝、林榮彬證述明確（見
      本院卷第61-62 、226 頁），原告此部分之主張，自堪信
      為真實。
  (二)、按因故意或過失，不法侵害他人之權利者，負損害賠償責
      任；汽車、機車或其他非依軌道行駛之動力車輛，在使用
      中加損害於他人者，駕駛人應賠償因此所生之損害；不法
      侵害他人之身體或健康者，對於被害人因此喪失或減少勞
      動能力，或增加生活上之需要時，應負損害賠償責任；不
      法侵害他人之身體、健康、名譽、自由、信用、隱私、貞
      操，或不法侵害其他人格法益而情節重大者，被害人雖非
      財產上之損害，亦得請求賠償相當之金額，民法第184 條
      第1 項前段、第191 條之2 前段、第193 條第1 項、第19
      5 條第1 項前段分別定有明文。本件車禍發生既因被告之
      過失行為所致，原告又因本件車禍受有前述傷害，足見被
      告之過失行為與原告之受傷間具有相當因果關係，則原告
      依據上開規定，請求被告賠償所受之損害，即屬有據。
  (三)、原告得請求賠償之金額：
    1.被告對原告主張支出醫療費59,381元，後續復健費33,600
      元、購買復健器材4,100 元、看護費66,000元、機車修復
      費2,855 元、攤位租金損失216,000 元及交通費107,700
      元，均不爭執，並有原告提出之診斷證明書、醫療費及車
      資收據、攤位租賃契約書等在卷足憑（見附民卷及本院卷
      第76 -79、86-87 、97-147、156 、161-187 、192- 198
      、20 2-203頁），原告此部分之請求，自應予准許。
    2.工作收入損失部分：
      (1)原告主張其原從事販賣魚乾類等南北貨攤販業乙節，為
        被告所不爭執，並有原告提出之攤位租賃契約書可按。
        而原告所受傷勢迄今仍未痊癒，右下肢遺存運動障礙，
        肌力僅能抗重力，目前可自行行走，但無法搬重物，仍
        宜持續接受治療，至於何時能恢復攤販業之工作，應視
        工作性質而定，如果只是坐著叫賣、介紹產品及收錢即
        無問題，但如需搬運貨品或站立則不行，有國軍斗六醫
        院94年10月5 日成醫斗分醫字第0940000434號函在卷可
        按（見本院卷第271 頁），顯然原告傷勢尚未痊癒，仍
        須持續接受治療。而原告所從事之魚乾類等食品攤販業
        ，不論擺攤、收攤、拿貨品給客戶等，均需四處走動，
        甚至需搬運重物，並非只是單純坐著叫賣而已，是原告
        主張其受傷至今，仍無法從事工作，應屬可信。原告請
        求自93年4 月5 日受傷日起至94年10月19日辯論終結之
        日止之工作收入損失，為有理由，應予准許，惟應以霍
        夫曼計算法扣除本件利息起算日94年1 月28日起至辯論
        終結日94年10月19日止之中間利息。
      (2)又我國之攤販業者一向未依據實際之收入金額申報所得
        稅，乃眾所週知之事實，本件如以原告申報所得稅之金
        額計算其工作收入損失，難期公平合理，本院認為原告
        主張以雲林地區食品類攤販業全年平均盈餘，作為計算
        其工作收入損失之依據，尚屬可採。本院向行政院主計
        處函詢雲林縣食品類攤販業93年度之平均盈餘，該處函
        覆稱：「臺灣地區攤販經營概況調查係每5 年辦理一次
        ，最新統計之靜態資料為92年8 月底；動態資料為91年
        9 月至92年8 月。依本調查營業類別區分，販賣魚乾等
        南北貨攤販係歸入食品類；經查92年8 月底雲林縣食品
        類攤販計1,274 家，全年（91年9 月至92年8 月）盈餘
        新台幣5 億5,873 萬9 千元，平均每家全年盈餘43萬8,
        571 元，每月盈餘36,548元」等語，有行政院主計處94
        年8 月11日處普二字第1940006320號函在卷可明（見本
        院卷第264 頁）。準此，原告自93年4 月5 日起至94年
        1 月27日止之工作收入損失為356,952 元（36,548×9
        ＋36,548×23/30 ＝356,952.13，元以下四捨五入）；
        自94年1 月28日起至94年10月19日止之工作收入損失為
        314,026 元（36,548×7.00000000＋36,548×0.73×【
        8.00000000－0.00000000】，元以下四捨五入），總計
        為670,978 元。則原告請求工作收入損失部分，於上開
        金額範圍內有理由，逾此部分之請求，為無理由，應予
        駁回。
    3.精神慰撫金部分：
      (1)按以人格權遭遇侵害，受有精神上之痛苦，而請求慰藉
        金之賠償，其核給之標準，須斟酌雙方之身分、資力與
        加害程度及其他各種情形核定相當之數額。且所謂「相
        當」，應以實際加害情形與其身體、健康等受損害是否
        重大，及被害人之身分、地位與加害人之經濟情況等關
        係定之（最高法院47年度台上字第1221號判例、86年度
        台上字第3537號判決意旨參照）。
      (2)查原告於32年11月20日出生，國小畢業，已婚，育有一
        男一女，原從事販賣魚乾類等南北貨攤販業，92年度申
        報所得稅金額為47,217元，名下有房屋3 棟、土地2 筆
        及股票，財產總額約2, 444, 021 元；被告於41年6 月
        30日出生，專科畢業，已婚，育有一子，在新光人壽保
        險公司擔任主任，每月薪資約3 、4 萬元，92年度申報
        所得稅金額為539,093 元，名下有汽車一輛，業經兩造
        陳述在卷，並有兩造之全戶戶籍謄本、所得及財產資料
        、被告之薪資明細表在卷可參（見本院卷第39-42 、54
        -55 、72-74 、227 、25 7- 260 頁）。
      (3)原告受傷後，於國軍斗六醫院住院8 日，93年9 月27日
        及93年11月5 日接受關節鏡手術，之後來往於台大醫院
        雲林分院、台北郵政醫院、桃園署立醫院、長庚紀念醫
        院、嘉義基督教醫院及國軍斗六醫院等處看診及復健次
        數達一百多次，至今右下肢仍遺存運動障礙，須持續接
        受復健治療，其身體及心理所受痛苦，言不可喻。
      (4)本院審酌原告之受傷程度、所受精神上之痛苦及兩造之
        學歷、社會地位、經濟狀況等一切情狀，認為原告請求
        精神慰撫金400,000 元，尚稱合理，應予准許。
    4.綜上，原告得請求賠償之金額，總計為1,560,614 元（計
      算式：59,381＋33,600＋4,100 ＋66,000＋2,855 ＋216,
      000 ＋107,700 ＋670,978 ＋400,000 ＝1,560,614）。
  (四)、次按保險人依本法規定所為之保險給付，視為被保險人損
      害賠償金額之一部分，被保險人受賠償請求時，得扣除之
      ；本法所稱被保險人，指經保險人承保之要保人及經該要
      保人同意使用或管理被保險汽車之人，強制汽車責任保險
      法第32條、第9 條第2 項分別定有明文。本件被告為強制
      汽車責任保險之被保險人，其受賠償請求時，自得扣除原
      告已受領之強制汽車責任保險之保險給付。經查，原告已
      領取強制汽車責任保險金653,233 元之事實，為原告所是
      認，並有匯款資料在卷可稽（見本院卷第70頁），該部分
      視為被告損害賠償金額之一部，應自原告所請求之金額中
      扣除，是原告得請求之賠償數額為907,381 元（1,560,61
      4 －653,233）。
五、末按給付無確定期限者，債務人於債權人得請求給付時，經
    其催告而未為給付，自受催告時起，負遲延責任，其經債權
    人起訴而送達訴狀者，與催告有同一之效力；遲延之債務，
    以支付金錢為標的者，債權人得請求依法定利率計算之遲延
    利息；應付利息之債務，其利率未經約定，亦無法律可據者
    ，週年利率為百分之五，民法第229 條第2 項、第233 條第
    1 項前段、第203 條規定甚明。查原告請求被告賠償之金額
    ，並未定有給付之期限，則原告請求自起訴狀繕本送達被告
    之翌日起即94年1 月28 日起（按：本件起訴狀繕本於94年1
    月17日寄存送達於被告，自該日之翌日起10日即94年1 月27
    日發生送達之效力，翌日即94年1 月28日）至清償日止，按
    週年利率百分之五計算遲延利息，並未逾上開規定之範圍，
    核無不合，應予准許。
六、從而，原告依據侵權行為之法律關係，請求被告給付907,38
    1 元，及自94年1 月28日起至清償日止，按週年利率百分之
    五計算之利息部分，為有理由，應予准許。原告逾此金額之
    請求，則無理由，應予駁回。
七、原告陳明願供擔聲請宣告假執行，就原告勝訴部分，核無不
    合，爰酌定相當擔保金額准許之。原告其餘假執行之聲請，
    因訴之駁回而失所附麗，不予准許。
八、本件事訴已臻明確，兩造其餘攻擊防禦方法及所提之證據，
    核與判決結果不生影響，不另論述，併予敘明。
九、訴訟費用負擔之依據：民事訴訟法第79條。
中　　華　　民　　國　　94　　年　　11　　月　　2 　　日
                  民事第一庭    法  官      蔡碧蓉
以上正本係照原本作成。
如對本判決上訴，須於判決送達後20日內向本院提出上訴狀（須
附繕本）。
中　　華　　民　　國　　94　　年　　11　　月　　2 　　日
                                書記官      蔡嘉萍
